【裁判字號】    95,交易,65
【裁判日期】    950724
【裁判案由】    公共危險
【裁判全文】
臺灣臺南地方法院刑事判決              95年度交易字第65號
公  訴  人  臺灣臺南地方法院檢察署檢察官
被      告  乙○○
上列被告因公共危險案件，經檢察官提起公訴（95年度偵字第
7064號），被告於準備程序進行中就被訴事實為有罪之陳述，經
本院合議庭裁定由受命法官獨任進行簡式審判程序後，判決如下
：
    主  文
乙○○服用酒類，不能安全駕駛動力交通工具而駕駛，累犯，處
有期徒刑陸月，如易科罰金，以銀元佰元即新臺幣玖佰元折算
壹日。
    事實及理由
一、本件犯罪事實：乙○○前於民國92年、93年間，先後均因酒
    後駕車之公共危險案件，經本院分別以92年度南交簡字第
    1014號、93年度交簡字第1900號判決判處罰金新臺幣2 萬元
    及有期徒刑3 月，後者甫於94年3 月11日易科罰金而執行完
    畢。詎其仍不知戒慎，於95年4 月9 日，在臺南縣歸仁鄉○
    ○村○○○街朋友工廠內飲用啤酒數瓶，已達不能安全駕駛
    動力交通工具之程度後，仍於同日凌晨1 時許，自上址騎車
    牌號碼Ｈ73－207 號重型機車出發，而於道路上行駛，嗣於
    同日凌晨1 時10分許，其行至臺南縣歸仁鄉○市村○○○街
    38號住處前時，因騎車未戴安全帽，為警攔查發現其身上酒
    味甚濃，並測得乙○○之吐氣酒精濃度高達每公升1.30毫克
    ，而查獲上情。案經臺南縣警察局歸仁分局報請臺灣臺南地
    方法院檢察署檢察官偵查起訴。
二、本件係經被告乙○○於準備程序為有罪之表示，由本院合議
    庭裁定由受命法官獨任以簡式審判程序加以審理，依刑事訴
    訟法第273 條之2 、第159 條第2 項之規定，不適用傳聞法
    則有關限制證據能力之相關規定；並得依同法第310 條之2
    準用第454 條之規定製作略式判決書（僅記載「證據名稱」
    ），合先敘明。
三、證據名稱：
  (一)被告乙○○於警詢及本院之自白。
  (二)刑法第185 條之3 案件測試觀察紀錄表、酒精濃度測試紙、
    本院92度南交簡字第1014號、93年度交簡字第1900號刑事簡
    易判決書、臺灣臺南地方法院檢察署檢察官92年度偵字第
    9620號聲請簡易判決處刑書、臺灣高等法院被告前案紀錄表
    各1份。
四、核被告乙○○所為，係犯刑法第185 條之3 不能安全駕駛罪
    。又其行為後，94年2 月2 日公布之刑法修正條文業於95年
    7 月1 日施行，而被告前因酒後駕車之公共危險案件，經本
    院以93年度交簡字第1900號刑事簡易判決判處有期徒刑3 月
    確定，甫於94年3 月11日易科罰金執行完畢，亦有臺灣高等
    法院被告前案紀錄表在卷可稽。比較修正前、後刑法及相關
    法律與本案有關之修正前後規定：
  (一)被告本次因故意再犯有期徒刑以上之罪，不論依修正前之刑
    法第47條或修正後之刑法第47條第項之規定，均構成累犯，
    是修正前刑法第47條之規定對被告並無不利之情形，應依修
    正後刑法第2 條第1 項前段之規定，適用修正施行前之刑法
    第47條之規定論以累犯，並加重其刑。
  (二)修正前刑法第41條第1 項前段規定：「犯最重本刑為五年以
    下有期徒刑以下之刑之罪，而受六個月以下有期徒刑或拘役
    之宣告，因身體、教育、職業、家庭之關係或其他正當事由
    ，執行顯有困難者，得以一元以上三元以下折算一日，易科
    罰金」；而被告行為時之易科罰金折算標準，修正前罰金罰
    鍰提高標準條例第2 條前段（現已刪除）規定，就其原定數
    額提高為1百倍折算1日，則依被告行為時之易科罰金折算標
    準，應以銀元3百元即新臺幣9百元折算1日。惟修正後刑法
    第41條第1項前段則規定：「犯最重本刑為五年以下有期徒
    刑以下之刑之罪，而受六個月以下有期徒刑或拘役之宣告者
    ，得以新臺幣一千元、二千元或三千元折算一日，易科罰金
    」。比較修正前後之易科罰金折算標準，以修正前刑法第41
    條第1項前段之規定有利於被告，是應依刑法第2條第1項前
    段，適用修正前刑法第41條第1項前段之規定，定其易科罰
    金折算標準。
  (三)末查修正後刑法施行前，刑法分則編有關罰金刑之貨幣單位
    係銀元；且依刑法分則編應處罰金者，應適用罰金罰鍰提高
    標準條例第1條、第4條之規定，亦即應按各該具體條文制定
    或修正之時間先後，定其提高之倍數。惟被告行為後，刑法
    施行法增訂第1之1條，於95年6月14日經總統公布，並自同
    年7月1日起施行；該條規定：「中華民國九十四年一月七日
    刑法修正施行後，刑法分則編所定罰金之貨幣單位為新臺幣
    。九十四年一月七日刑法修正時，刑法分則編未修正之條文
    定有罰金者，自九十四年一月七日刑法修正施行後，就其所
    定數額提高為三十倍。但七十二年六月二十六日至九十四年
    一月七日新增或修正之條文，就其所定數額提高為三倍」。
    亦即自95年7月1日起，刑法分則編所定罰金之貨幣單位，由
    銀元改為新臺幣。惟刑法施行法第1條之1係替代罰金罰鍰提
    高標準條例部分條文，與經換算後，該條例所定之罰金額度
    相同，僅係貨幣單位由銀元改為新臺幣，不發生有利、不利
    之問題，亦非法律變更刑度之條文，無比較新舊法之問題，
    併予敘明。
五、本院審酌被告前於92年及93年間，即二次因酒後駕車之公共
    危險案件，經本院分別判處罰金及有期徒刑在案，竟再次酒
    後駕駛機車於道路上行駛，對於道路上往來交通之危害非小
    ，且堪認其並無悔意，又被告本次酒後駕車肇事後，經測試
    其呼氣所含酒精濃度高達每公升1.30毫克，足認其惡性非微
    ，然其於犯後坦承犯行，態度良好，又其家中尚有妻子及二
    名子女需其扶養，而其目前工作每月約新臺幣1 萬元至2 萬
    元，收入不高，家庭生活狀況非佳，再被告飲酒後僅係駕駛
    機車，其危險性非如駕駛小型車以上車輛之重大，另其本次
    酒後駕車行駛於道路之行為並未造成任何人身體及財物損失
    等一切情狀，量處如主文所示之刑，並諭知易科罰金之折算
    標準。
六、依刑事訴訟法第273 條之1 第1 項、第299 條第1 項前段、
    第310 條之2 ，刑法第2 條第1 項前段、第185 條之3 、修
    正前第47條、第41條第1 項前段，修正前罰金罰鍰提高標準
    條例第2 條，刑法施行法第1條之1，判決如主文。
本案經檢察官甲○到庭執行職務。
中    華    民    國    95    年    7     月    24    日
                        交通法庭法  官  莊玉熙
以上正本證明與原本無異。
如不服本判決，應於判決送達後10日內，向本院提出上訴狀（應
附繕本）。
                                書記官  劉鴻瑛
中    華    民    國    95    年    7     月    26    日
附錄本案論罪科刑法條全文
中華民國刑法第185條之3
服用毒品、麻醉藥品、酒類或其他相類之物，不能安全駕駛動力
交通工具而駕駛者，處一年以下有期徒刑、拘役或三萬元以下罰
金。


司法院資訊處製作；財團法人民間司法改革基金會備份。
